---
title: "Er det høyde som bestemmer inntekt?"
output:
  pdf_document: default
  html_notebook: default
  html_document:
    df_print: paged
lang: no-NB
bibliography: [references.bib, ag.bib]
---

```{r setup, echo = FALSE}
# Slipper alle meldingene fra pakkene som lastes
suppressPackageStartupMessages(
  {
    library(ggplot2)
    library(tinytex)
    library(tidyverse)
    library(modelr)
    library(ggpubr)
    library(huxtable)
    library(car)
    library(carData)
  }
)
# Vil anbefale 7, 999 blir litt i meste laget ;-)
#options(scipen = 999)
options(scipen = 7)
```

# Kort innledning

Vi vil i denne oppgaven bruke datasettet ***heights***[^1] for å undersøke riktigheten av påstanden om at høyde bestemmer inntekt.
Undersøkelsen vil bli gjort gjennom analyser av ulike variabler og ved regresjonsanalyser.
Resultatene vil bli fremstilt i ulike modeller, før vi vil avslutte med en konklusjon av spørsmålet "er det høyde som bestemmer inntekt?".

[^1]: Fra R-pakken *modelr* [@modelr] kjørt under statistikk systemet R [@Rcore].

# Litteraturgjennomgang

@judge2004a hevder at høyde kan skape fordeler i en rekke viktige aspekter i både liv og i karrière.
Gjennom deres evalueringer med faktorene kjønn, vekt og alder legger de frem en teoretisk model av forholdet mellom høyde of inntekt.
Modellen forfatterne fremlegger viser blant annet at høyde er relatert til både utførelse og selvtillit.
De fremlegger videre at høyde i relasjon med inntekt eller «karriéresuksess» viste en større relasjon for menn enn for kvinner.
Siste del av forskningen utført av forfatterne, fremlegger at det foreligger en tydelig sammenheng mellom høyde og inntekt - hvor de tidligere nevnte faktorene kjønn, vekt og alder er hensyntatt.
@elikvisvik2008 hevder også i sin statistiske analyse fra 2008 at det eksisterer en sammenheng mellom nettopp høyde og inntekt.
Hun uttrykker videre at «den høyeste fjerdedelen av den amerikanske befolkningen tjener 9-10% mer enn den laveste fjerdedelen (...)», hvor forskere begrunner dette med andre psykologiske årsaker som @judge2004 også referer til, nemlig selvtillit [@elikvisvik2008a].

Ved å bruke både datasettet *heights* og gjennom argumentene @elikvisvik2008 og @judge2004 legger til grunn, vil vi teste påstandene gjennom statistiske tester som utføres videre i oppgaven.
Ved bruk av datasettet og dets variabler vil vi kunne se flere aspekter relatert til høyde og inntekt hvor variablene vekt, kjønn, alder og utdannelse også vil være inkludert.
Konklusjonen av oppgaven vil være basert på utfallet av de framlagte data, hvor vi naturligvis vil se om våre resultater støtter resultatene fra @judge2004 og @elikvisvik2008.

```{r Hoyde}
hoyde <- heights
```

# Beskrivende statestikk

Datasettet *Heights* som har fått navnet *hoyde* består opprinnelig av åtte variabler og 7006 observasjoner.
Basert på disse variablene og observasjonene skal det være mulig å konkludere om ens inntekt bestemmes av høyde.
Variablene som er inkludert i datasettet er:

-   Income - Basert på årlig inntekt, der topp to prosent er representert av gjennomsnittelig verdi av de to prosentene.
-   Height - Høyden til subjektene som har deltatt målt i inch.
-   Weight - Vekten til subjektene som har deltatt målt i pounds.
-   Age - Alderen til subjektene som har deltatt er mellom 47 og 56.
-   Martial - Subjektenes sivilstatus, om der gift eller skilt.
-   Sex - Subjektenes kjønn, mann eller kvinne.
-   Education - Subjektenes år med utdanning.
-   Afqt - Subjektenes poengsum i prosent på 'Armed Forces Qualification Test'

# EDA

## Histogram av variabelen *income*

```{r}
ggplot(data = hoyde, aes(income)) +
  # satt inn bins=30 for å slippe warning
  geom_histogram(bins=30)
```

## Histogram av *income* fordelt på kjønn

```{r}
# For gjort å lage facet på kjønn
ggplot(data = hoyde, aes(income)) +
  facet_wrap(~sex) +
  geom_histogram(bins=30)
```

## Histogram av *ln(income+1)* fordelt på kjønn

```{r}
# For gjort å lage ln tranformasjon og facet på kjønn
ggplot(data = hoyde, aes(log(income+1))) +
  facet_wrap(~sex) +
  geom_histogram(bins=30)
```

## Forklaringen på utliggerne langt til høyre

På modellen ser man at utliggeren som i dette tilfellet er ekstremalpunktet ligger langt til høyre.
Dette er på grunn av at de har blitt regnet ut et gjennomsnitt av topp to prosentene av inntektene.

## Personer uten inntekt inkludert i datasettet?

```{r}
sum(hoyde$income == 0)
```

Det er altså 1740 av 7006 personer som har null i inntekt.

# Regresjonsanalyse

## Dollar til norske kroner

Vi gjør Amerikanske dollar om til norske kroner.
Valutakurens ligger på 8.42.

```{r}
hoyde <- hoyde %>% 
   mutate(inntekt = income * 8.42)
```

## Redusert datasett

Vi begrenser datasettene *"hoyde"* og *"hoyde_begr"* ved å utelate personer med topp 2 prosent inntekt og uten inntekt.

```{r}
hoyde_begr <- hoyde %>%  
  filter(inntekt < 1500000,
         inntekt > 1)
```

```{r}
hoyde_begr <- hoyde %>% 
   mutate(inntekt = income * 8.42)
```

```{r, eval = FALSE, echo = FALSE}
# ggplot(data = hoyde_begr, aes(income)) +
#   geom_histogram(bins=30)
```

## Lag to nye variabler + lag ny variabel *bmi*

Datasettene *hoyde* og *hoyde_begr* får tre nye variabler ved å gjøre det om til metrisk standard.

```{r}
hoyde <- hoyde %>% 
  mutate(hoyde_cm = height * 2.54,
         vekt_kg = weight * 0.454,
         BMI = (vekt_kg/hoyde_cm)^2)
```

```{r}
hoyde_begr <- hoyde %>% 
  mutate(hoyde_cm = height * 2.54,
         vekt_kg = weight * 0.454,
         BMI = (vekt_kg/hoyde_cm)^2)
```

## Forenklet utgave av variabelen *Martial*

```{r}
hoyde <- hoyde %>% 
mutate(
  married = factor(
    case_when(
      marital == 'married' ~ TRUE,
      TRUE ~ FALSE
      )
    )
  )
```

# Seks ulike regresjonsmodeller

## Modell 1

Modell 1 viser sammenhengen mellom variablene *inntekt* og *hoyde_cm*.

```{r}
Modell1 <- "inntekt ~ hoyde_cm"
lm1 <- lm(Modell1, data = hoyde, subset = complete.cases(hoyde)) 
summary(lm1)
```

```{r}
# Eksempel 1
-1361001.0 + (10047.9 *173)
-1361001.0 + (10047.9 *161)
```

En person som er 1,73 meter høy vil tjene 377285.7 NOK og en som er 1,61 meter høy vil tjene 256710.9 NOK.
Resultatet viser at den som er høyere tjener mer.

## Modell 2

Modell 2 viser sammenhengen mellom variablene *inntekt*, *hoyde_cm* og *vekt_kg*.

```{r}
Modell2 <- "inntekt ~ hoyde_cm + vekt_kg" 
lm2 <- lm(Modell2, data = hoyde, subset = complete.cases(hoyde))
summary(lm2)
```

```{r}
# Eksempel 2
-1466873.6 + (11430.3*173) + (-691.5*70)
-1466873.6 + (11430.3*161) + (-691.5*70)
```

Eksemplet viser at *hoyde* gir økning i inntekt og vekt gir reduksjon i inntekt.
Et samlet resultat av funksjonen gir lønnsøkning og personen som er høyere enn den andre tjener mer.

## Modell 3

Modell 3 viser sammenhengen mellom variablene *inntekt*, *hoyde_cm*, *vekt_kg* og *BMI*.

```{r}
Modell3 <- "inntekt ~ hoyde_cm + vekt_kg + BMI" 
lm3 <- lm(Modell3, data = hoyde, subset = complete.cases(hoyde))
summary(lm3)
```

# Huxreg

```{r}
huxreg (list
  ("Modell1" = lm1, "Modell2" = lm2, "Modell3" = lm3),
       error_format = "[{statistic}]",
       note = "Regresjonstabell 3: {stars}.T statistics in brackets."
)
```

# Interaksjon

## Modell 4

Modell 4 fire inneholder en interaksjon mellom variablene *"hoyde_cm"* og *"sex"*.

```{r}
Modell4 <- "inntekt ~ sex*hoyde_cm + vekt_kg + I(vekt_kg^2) + BMI + I(BMI^2)"
lm4 <- lm(Modell4, data = hoyde)
summary(lm4)
```

## Modell 5

Modell 5 inneholder interaksjon mellom flere variabler.

```{r}
Modell5 <- "inntekt ~ sex*(hoyde_cm + vekt_kg + I(vekt_kg^2)) + BMI + I(BMI^2)"
lm5 <- lm(Modell5, data = hoyde)
summary(lm5)
```

# Test av koeffisientene

```{r}
linearHypothesis(lm4, c("sexfemale = 0", "sexfemale:hoyde_cm = 0"))
```

# Begrensing

## Modell 6

```{r}
Modell6 <- "inntekt ~ sex*hoyde_cm + vekt_kg + I(vekt_kg^2) + BMI + I(BMI^2)"
lm6 <- lm(Modell6, data = hoyde_begr)
summary(lm6)
```

# Legge til residualene til datasettet

```{r}
# Bruk verdiene fra begrenset datasett
hoyde_begr <- hoyde %>% 
  add_residuals(lm6)
hoyde_begr %>% 
  head(n=10)
```

# Plot av samtlige observasjoner

```{r}
ggplot(data = hoyde_begr, mapping = aes(x = hoyde_cm, y = inntekt)) +
  geom_point(
    data = hoyde_begr, 
    mapping = aes(x = hoyde_cm, y = resid),
    colour = "grey40",
    size = 0.3
    ) + 
  facet_grid(sex ~ factor(married, labels = c("not married", "married")))
```

## Modell 7 på redusert datasett

```{r}
mod7 <- 'sqrt(income) ~ sex*(education + afqt + age + married)'
lm7 <- hoyde %>% 
  filter(income >0, income < 300000) %>% 
  filter(complete.cases(.) == TRUE) %>% 
  lm(mod7, data = .)
```

```{r}
summary(lm7)
```

Bør *age* være med i modellen?

```{r}
# robyst standard errors
linearHypothesis(
  lm7, 
  c("age = 0", "sexfemale:age"),
  white.adjust = "hc3"
  )
```

Ser at vi ikke kan forkaste H0 om at *age* koeffisientene er lik 0.
Bør derfor trolig droppe *age* fra modellen.

```{r}
mod8 <- 'sqrt(income) ~ sex*(education + afqt + married)'
lm8 <- hoyde %>% 
  filter(income >0, income < 300000) %>% 
  filter(complete.cases(.) == TRUE) %>% 
  lm(mod8, data = .)
```

```{r}
# robust standard errors
lmtest::coeftest(
  lm8,
  vcov = sandwich::vcovHC, type = "HC3"
)
```

Sjekker om det er noen sammenheng mellom residualene (uforklarte forskjeller i inntekt) og hoyde i centimeter.

```{r}
res_lm8 <- residuals(lm8)

hoyde %>% 
  filter(income >0, income < 300000) %>% 
  filter(complete.cases(.) == TRUE) %>%
  ggplot(mapping = aes(x = hoyde_cm, y = res_lm8)) +
  facet_wrap(sex~married) +
  geom_point(size = 0.3, alpha = 0.3) +
  geom_smooth(formula = "y ~ x", method = "lm", se = FALSE)
```

Justerer vi for kjente faktorer som kjønn, utdanning, evner og sivilstatus ser det ikke ut til å være noen som helst sammenheng mellom høyde og inntekt.
Dette gjelder for grupene gifte/ugifte menn og gifte/ugifte kvinner.
Det kan selvsagt tenkes at det finnes undergrupper hvor høyde har betydning for inntekt, men å avgjøre om dette er tilfelle vil kreve nærmere undersøkelser.

# Konklusjon

Selv om både @judge2004 og @elikvisvik2008 har gode argumenter for sammenhengen mellom høyde og inntekt, viser statistikken utført at vi burde inkludere flere variabler for å kunne konkludere med en definitiv sammenheng for om det er høyde som bestemmer inntekt.
Dette kan forstås bedre ved å lese av den siste grafen som viser at gifte kvinner som er 150 cm og ca.
180 cm høye tjener omtrent det samme.

# Kilder
