---
title: "Er det høyde som bestemmer inntekt?"
output:
  pdf_document: default
  html_notebook: default
  html_document:
    df_print: paged
lang: no-NB
bibliography: references.bib
---

```{r}
library(ggplot2)
library(tinytex)
library(tidyverse)
library(modelr)
library(ggpubr)
library(huxtable)
library(car)
library(carData)
options(scipen = 999)
```

# Kort innledning

Vi vil i denne oppgaven bruke datasettet ***heights*** for å undersøke
riktigheten av påstanden om at høyde bestemmer inntekt. Undersøkelsen
vil bli gjort gjennom analyser av ulike variabler og ved
regresjonsanalyser. Resultatene vil bli fremstilt i ulike modeller, før
vi vil avslutte med en konklusjon av spørsmålet "er det høyde som
bestemmer inntekt?".

# Litteraturgjennomgang

Judge og Cable hevder i deres akademiske artikkel fra 2004 at høyde kan
skape fordeler i en rekke viktige aspekter i både liv og i karriere
[@judge2004]. Gjennom deres evalueringer med faktorene kjønn, vekt og
alder legger de frem en teoretisk model av forholdet mellom høyde of
inntekt [@judge2004]. Modellen forfatterne fremlegger viser blant annet
at høyde er relatert til både utførelse og selvtillit [@judge2004]. De
fremlegger videre at høyde i relasjon med inntekt eller
"karrieresuksess" viste en større relasjon for menn enn for kvinner
[@judge2004]. Siste del av forskningen utført av forfatterne, fremlegger
at det foreligger en tydelig sammenheng mellom høyde og inntekt - hvor
de tidligere nevnte faktorene kjønn, vekt og alder er hensyntatt
[@judge2004]. @elikvisvik2008 hevder også i sin statistiske analyse fra
2008 at det eksisterer en sammenheng mellom nettopp høyde og inntekt.
Hun utrykker videre at "den høyeste fjerdedelen av den amerikanske
befolkningen tjener 9-10% mer enn den laveste fjerdedelen (...)", hvor
forskere begrunner dette med andre psykologiske årsaker som @judge2004
også referer til, nemlig selvtillit [@elikvisvik2008a].

Ved å bruke både dattasettet ***heights*** og gjennom argumentene
@elikvisvik2008 og @judge2004 legger til grunn, vil vi teste påstandene
gjennom statistikken som utføres videre i oppgaven. Ved bruk av
datasettet og dets variabler vil vi kunne se flere aspekter relatert til
høyde og inntekt hvor variablene vekt, kjønn, alder og utdannelse også
vil være inkludert. Konklusjonen av oppgaven vil være basert på utfallet
av de framlagte data, hvor vi naturligvis vil se om våre resultater
støtter @judge2004 og @elikvisvik2008 resultater.

```{r Hoyde}
hoyde <- heights
```

# Beskrivende statestikk

Datasettet 'Heights' som har fått navnet 'hoyde' består opprinnelig av
åtte variabler og 7006 observasjoner. Basert på disse variablene og
observasjonene skal det være mulig å konkludere om ens inntekt bestemmes
av høyde. Variablene som er inkludert i datasettet er:

-   Income - Basert på årlig inntekt, der topp to prosent er
    representert av gjennomsnittelig verdi av de to prosentene.
-   Height - Høyden til subjektene som har deltatt målt i inch.
-   Weight - Vekten til subjektene som har deltatt målt i pounds.
-   Age - Alderen til subjektene som har deltatt er mellom 47 og 56.
-   Martial - Subjektenes sivilstatus, om der gift eller skilt.
-   Sex - Subjektenes kjønn, mann eller kvinne.
-   Education - Subjektenes år med utdanning.
-   Afqt - Subjektenes poengsum i prosent på 'Armed Forces Qualification
    Test'


# EDA

```{r}
ggplot(data = hoyde)
```

## Lag et histogram av variablen *income*

```{r}
ggplot(data = hoyde, aes(income)) +
  geom_histogram()
```

## Forklaringen på utliggerne langt til høyre

På modellen ser man at utliggeren som i dette tilfellet er
ekstremalpunktet ligger langt til høyre. Dette er på grunn av at de har
blitt regnet ut et gjennomsnitt av topp to prosentene av inntektene.

## Personer uten inntekt inkludert i datasettet?

```{r}
sum(hoyde$income == 0)
```

Det er altså 1740 av 7006 personer som har null i inntekt.

# Regresjonsanalyse

```{r}
hoyde <- heights
```

## Dollar til norske kroner

Vi gjør Amerikanske dollar om til norske kroner. Valutakurens ligger på 8.42.

```{r}
hoyde <- hoyde %>% 
   mutate(inntekt = income * 8.42)
```


Vi gjør Amerikanske dollar om til norske kroner. Valutakurens ligger på
8.42.


## Redusert datasett

Vi begrenser datasettet ved å utelate personer med topp 2 prosent inntekt og uten inntekt. 

```{r}
hoyde_begr <- hoyde %>%  
  filter(inntekt < 1500000,
         inntekt > 1)
```

```{r}
hoyde_begr <- hoyde %>% 
   mutate(inntekt = income * 8.42)
```


```{r}
ggplot(data = hoyde_begr, aes(income)) +
  geom_histogram()
```

## Lag to nye variabler + lag ny variabel "bmi"

Datasettet får tre nye variabler ved å gjøre det om til meterisk standard. 

```{r}
hoyde <- hoyde %>% 
  mutate(hoyde_cm = height * 2.54,
         vekt_kg = weight * 0.454,
         BMI = (vekt_kg/hoyde_cm)^2)
```

```{r}
hoyde_begr <- hoyde %>% 
  mutate(hoyde_cm = height * 2.54,
         vekt_kg = weight * 0.454,
         BMI = (vekt_kg/hoyde_cm)^2)
```

## Forenklet utgave av variabelen "Martial"

```{r}
hoyde <- hoyde %>% 
mutate(
  married = factor(
    case_when(
      marital == 'married' ~ TRUE,
      TRUE ~ FALSE
      )
    )
  )
```



# Minst 6 modeller

## Modell 1

Modell 1 viser sammenhengen mellom variablene *inntekt* og *hoyde_cm*.

```{r}
Modell1 <- "inntekt ~ hoyde_cm"
lm1 <- lm(Modell1, data = hoyde, subset = complete.cases(hoyde)) 
summary(lm1)
```

```{r}
# Eksempel 
-1361001.0 + (10047.9 *173)
-1361001.0 + (10047.9 *161)
```

En person som er 1,73 meter høy vil tjene 377285.7 NOK og en som er 1,61 meter høy vil tjene 256710.9 NOK. Resultatet viser at den som er høyere tjener mer.

## Modell 2

Modell 2 viser sammenhengen mellom variabelene *inntekt*, *hoyde_cm* og *vekt_kg*.

```{r}
Modell2 <- "inntekt ~ hoyde_cm + vekt_kg" 
lm2 <- lm(Modell2, data = hoyde, subset = complete.cases(hoyde))
summary(lm2)
```

```{r}
# Eksempel
-1466873.6 + (11430.3*173) + (-691.5*70)
```

```{r}
Model3 <- "inntekt ~ hoyde_cm + vekt_kg + BMI" 
lm3 <- lm(Model3, data = hoyde, subset = complete.cases(hoyde))
summary(lm3)
```

# Huxreg

```{r}
huxreg (list
  ("model1" = lm1, "model2" = lm2, "model3" = lm3),
       error_format = "[{statistic}]",
       note = "Regresjonstabell 3: {stars}.T statistics in brackets."
)
```

# Interaksjon

```{r}
Model4 <- "inntekt ~ sex*hoyde_cm + vekt_kg + I(vekt_kg^2) + BMI + I(BMI^2)"
lm4 <- lm(Model4, data = hoyde)
summary(lm4)
```

```{r}
Model5 <- "inntekt ~ sex*(hoyde_cm + vekt_kg + I(vekt_kg^2)) + BMI + I(BMI^2)"
lm5 <- lm(Model5, data = hoyde)
summary(lm4)
```

# Test av koeffisientene

```{r}
linearHypothesis(lm4, c("sexfemale = 0", "sexfemale:hoyde_cm = 0"))
```

# Begrensing

```{r}
Model6 <- "inntekt ~ sex*hoyde_cm + vekt_kg + I(vekt_kg^2) + BMI + I(BMI^2)"
lm6 <- lm(Model6, data = hoyde)
summary(lm6)
```

# Legge til resiudalene til datasettet

```{r}
# Bruk verdiene fra begrenset datasett
hoyde_begr <- hoyde %>% 
  add_residuals(lm6)
hoyde_begr %>% 
  head(n=10)
```

# Plot av samtilige observasjoner

```{r}
ggplot(data = hoyde_begr, mapping = aes(x = hoyde_cm, y = inntekt)) +
  geom_point(
    data = hoyde_begr, 
    mapping = aes(x = hoyde_cm, y = resid),
    colour = "grey40",
    size = 0.3
    ) + 
  facet_grid(sex ~ factor(married, labels = c("not married", "married")))
```

# Konklusjon

# Kilder
